【裁判字號】    88,訴,408
【裁判日期】    890605
【裁判案由】    殺人未遂
【裁判全文】
臺灣花蓮地方法院刑事判決                          八十八年度訴字第四八號
    公  訴  人  臺灣花蓮地方法院檢察署檢察官
    被      告  乙○○
    選任辯護人  吳明益
右列被告因殺人未遂案件，經檢察官提起公訴（八十八年度偵字第三八二一號），本
院判決如左：
    主  文
本件公訴不受理。
    理  由
一、按告訴乃論之罪，告訴人於第一審辯論終結前得撤回其告訴，又告訴經撤回者，
    應諭知不受理之判決，刑事訴訟法第二百三十八條第一項、第三百零三條第三款
    定有明文。
二、本件公訴意旨以：被告乙○○之友人陳成業於民國八十八年十月十三日零時十分
    許，在花蓮市國強里國民十號前，因停車問是與告訴人丙○○發生拉扯，經人排
    解後，陳成業即行離去，詎丙○○突取出木棒乙支，擊打站立在車號ＨＥＲ四九
    五號機車旁之乙○○，乙○○跌坐在地上時，即順手取得置放在該機車腳踏板處
    ，其所有之刀片乙支，基於殺人之故意，朝丙○○腹部、右手臂及左大腿各刺乙
    刀，致丙○○腹部刺傷合併橫結腸破裂、左手臂及左大腿各有乙處穿刺傷，幸經
    送醫急救，始倖免於難，因認被告乙○○涉有刑法第二百七十一條第二項、第一
    項之殺人未遂罪嫌云云。
三、訊據被告乙○○堅決否認有殺人之犯意，辯稱：當天丙○○的車子擋住出入口，
    我請他把車子開走，丙○○說他的車有被踢，不知如何與我的朋友陳成業發生糾
    紛，吵了起來，拉拉扯扯，我把陳成業拉走，丙○○回頭到車子旁拿東西打我，
    被打後我往後倒退五、六步，跌坐在摩托車旁，我就從機車腳踏板拿出刀子坐著
    將刀子往上平舉，等我清醒時，丙○○已倒在地上了等語。經查：
  (1)被告乙○○於八十八年十月十三日至行政院衛生署花蓮醫院急診救醫時，經診斷
    受到左耳裂傷、左肘、左手背、左無名指及左側踝擦瘀傷之傷害，亦有診斷書乙
    紙在卷可按。證人丁○○於警訊時證稱：「乙○○的朋友先動手打丙○○，乙○○拉丙○○的手推他臉，丙○○用腳踢乙○○，三個人就分開，乙○○的朋友就
    離開現場，丙○○至自小客車內起出木棍打乙○○，乙○○就拿刀刺他」等語，
    於檢察官偵查中證稱：「丙○○持棍子往乙○○左耳打過去，棍子也飛出去，之
    後乙○○從機車拿出刀子，我聽到丙○○叫聲，過去就見丙○○流血，乙○○對
    丙○○的情形，因剛好被機車擋到，所以沒看到」等語，觀察被告所受左耳裂傷
    及其擦、瘀傷均在左側，且自左肘至左側足部均有瘀傷等情，再參酌被告及證人
    丁○○所述各節，足認被告確係先受到告訴人拿木棍（被告及告訴人均稱扣案之
    木棍實際上為藤條）丟擲，並倒退五、六步後跌坐在地，而後才發生告訴人被刀
    所傷之事。
  (2)告訴人丙○○於檢察官偵查中亦供稱：其被刺時，被告大概是半蹲著，第一刀刺
    腹部等語，所述被告大概是半蹲著等語，核與被告所辯跌坐在地而後舉刀等情大
    致相符，而告訴人於八十八年十月二十日第一次警訊時雖稱：因被告拿刀出來說
    要殺死我，我才持木棍向他頭部打過去等語，與證人丁○○所述情節不符，已有
    跨大之嫌，於本院審理時並稱證人丁○○架住伊時，被告持刀刺向腹部，伊不支
    倒地，被告還再刺，直到第六刀，丁○○才制住被告等語，然告訴人於警訊時及
    檢察官偵查中均未提及有遭丁○○架住等情，且與告訴人所述被告是大概是半蹲
    著刺伊等情不符，尚難採信。況且被告如係第一刀刺中告訴人腹部後，告訴人不
    支倒地，則告訴人傷勢嚴重，勢必無法抵禦被告，被告若有意置告訴人於死地，
    當可輕易刺中告訴人身體要害。然而本件告訴人除腹部刺傷乙刀外，其餘傷勢在
    手臂及左大腿等部位，足認告訴人所言尚非可採。
  (3)證人即被害人丙○○之朋友甲○○於本院審理時證稱：當天有看到乙○○拿刀子
    捅丙○○，乙○○蹲著捅，剛好要起來，接著老板到丙○○旁邊擋住乙○○等語
    ，然其於警訊時證稱：丙○○出去牽車，過一會兒我跟出去看時，就看到丙○○
    倒在地上，對方手持著刀站在那裡等語，足認其於本院之證詞顯係附喝告訴人之
    詞，不足採信。
  (4)據前述各節，被告係遭告訴人以木棍丟擲後重心不穩而倒地，且耳部裂傷，且取
    出刀械後尚無法立即站起而需半蹲舉刀，顯見當時告訴人應有再衝向被告跌倒處
    之舉動，在該等情形之下，被告頭部既已受創，疼痛之際，舉刀前刺，應係屬於
    自衛還擊之行為，實難因告訴人腹部受傷即認被告有置告訴人於死地之故意。又
    被告與告訴人素不相識，因偶發之停車事故發生口角，並無何深仇大恨，且被告
    為五十餘歲成年人，依一般常情言之，實無為此偶發事故而萌生殺機之理。
  (5)綜上所述，本件被告應無殺死告訴人之故意，其犯意應僅及於傷害，是被告所為
    係犯刑法第二百七十七條第一項之傷害罪，公訴人認被告所為係殺人未遂罪嫌，
    ，起訴法條即有未洽。又傷害罪依同法第二百八十七條前段之規定須告訴乃論，
    茲據告訴人於八十八年十一月二十三日於檢察官偵訊時，因與被告達成和解而當
    庭表示撤回告訴，依照首開說明，爰逕諭知不受理之判決。
三、據上論斷，應依刑事訴訟法第三百零三條第三款，判決如主文。
中      華      民      國    八  十  九  年     六     月     五      日
                              臺灣花蓮地方法院刑事庭
                                  法  官  林  碧  玲
右正本證明與原本無異。
如對本判決不服，應於送達後十日內，向本院提出上訴狀。（應抄附繕本）告訴人或
被害人如對於本判決不服者，應具備理由請求檢察官上訴，其上訴期間之計算係以檢
察官收受判決正本之日期為準。
                                  法院書記官
中      華      民      國       八 十 九     年     六    月     七    日


司法院資訊處製作；財團法人民間司法改革基金會備份。
